【裁判字號】    98,上易,1013
【裁判日期】    980623
【裁判案由】    詐欺
【裁判全文】
臺灣高等法院刑事判決                98年度上易字第1013號
上  訴  人
即  被  告  乙○○
上列上訴人因詐欺案件，不服臺灣板橋地方法院97年度易字第37
06號，中華民國98年3月13日第一審判決（起訴案號：臺灣板橋
地方法院檢察署97年度偵字第29464號），提起上訴，本院判決
如下：
    主  文
原判決撤銷。
乙○○無罪。
    理  由
一、公訴意旨略以：被告乙○○能預見提供銀行帳戶之存摺、提
    款卡予他人使用，可能幫助詐欺集團詐取財物，竟仍不違背
    其本意，基於幫助詐欺之不確定故意，於民國（下同）97年
    8月21日，在臺北縣板橋市○○路之大葉生活館，將其母莊
    麗玉所有之聯邦商業銀行三重分行帳戶（帳號0000000000
    00號，下稱聯邦銀行帳戶）之存摺、提款卡及密碼，交付年
    籍姓名不詳之詐欺集團成員。嗣該詐欺集團成員即基於詐欺
    之犯意，自97年8月22日起，撥打電話詐騙甲○○、鐘國賓
    、丙○○，致甲○○等陷於錯誤，將款項匯入上揭聯邦銀行
    帳戶內，並旋遭提領（受騙情形詳附表），嗣因甲○○等察
    覺有異，始知被騙，並經渠等報警處理。因認被告所為，涉
    犯刑法第30條第1項、第339條第1項幫助詐欺罪嫌。
二、按「犯罪事實應依證據認定之，無證據不得認定其犯罪事實
    。」、「被告或共犯之自白，不得作為有罪判決之唯一證據
    ，仍應調查其他必要之證據，以察其是否與事實相符。」，
    刑事訴訟法第154條第2項、第156條第2項定有明文。次按「
    刑事訴訟法上所謂認定犯罪事實之證據，係指足以認定被告
    確有犯罪行為之積極證據而言，該項證據自須適合於被告犯
    罪事實之認定，始得採為斷罪資料。」、「認定不利於被告
    之事實，須依積極證據，苟積極證據不足為不利於被告事實
    之認定時，即應為有利於被告之認定，更不必有何有利之證
    據。如未能發現相當證據，或證據不足以證明，自不能以推
    測或擬制之方法，以為裁判之基礎。」，最高法院著有29年
    上字第3105號、30年上字第816號判例可資參照。
三、公訴人認被告犯幫助詐欺取財犯行，無非以被告乙○○於
    警詢及偵查中之供述、證人甲○○、鐘國賓、丙○○、莊麗
    玉於警詢中之證言、合作金庫自動櫃員機交易明細單影本1
    紙、彰化銀行自動櫃員機交易明細單1紙、上揭聯邦銀行帳
    戶開戶資料及交易明細1件等為主要論據。
四、訊據被告固坦承，有於起訴書犯罪事實欄所載時地，將上揭
    莊麗玉之聯邦銀行存摺、提款卡及密碼交付他人，惟矢口否
    認涉有幫助詐欺犯行，辯稱：伊是在97年8月19日左右，從
    自由時報分類廣告中見到物流中心應徵工作伙伴，透過電話
    與對方聯絡，應徵日薪2000元之送光碟並收取貨款之工作，
    對方說伊每日收取之貨款，扣除伊每日應得之日薪後，須將
    剩餘款項存入伊所提供之帳戶，以此方式交付貨款予公司。
    因伊日前積欠銀行卡債尚未清償，帳戶無法使用  遂徵得母
    親莊麗玉之同意，於97年8月21日提供莊麗玉所有之聯邦商
    業銀行帳戶存摺、提款卡及密碼供對方使用，對方於翌日來
    電表示帳戶可用。詎料對方於同年月23日以後，迄未主動來
    電指示工作，伊於97年9月8日偕同母親至聯邦商業銀行三重
    分行辦理帳戶遺失時，始經銀行告知，上開帳戶已被列為警
    示帳戶，被告並未因此獲得任何不法利益，且收受上開存摺
    之人已為警查獲，並經起訴等語。經查：
  (一)被告固坦承有交付莊麗玉之銀行存摺、提款卡予不詳姓名人
    ，並就有被害人甲○○、鐘國賓、丙○○因此受害之事實不
    爭執。且衡諸常情，一般正常工作之應徵程序多係在公司內
    進行，應徵者對於公司所在、名稱、所營項目、工作內容暨
    何人進行面試等項均有一定之認識與瞭解，因之，被告所述
    其對於所應徵公司之名稱、地址、所營項目、工作內容暨進
    行面試之人均毫無所悉之情形，顯與一般正常之應徵程序迥
    異。被告年約四十餘歲，前已有多次工作經驗，其對於此等
    應徵程序有上開不尋常之處，自無不知之理，是若無相當證
    據足認被告所辯確有其事，自難認其所辯可採。
  (二)查臺灣臺中地方法檢察署檢察官指揮警方，於97年10月17日
    破獲蔡皓儒詐騙集團後，於清查嫌犯刊登之廣告電話通話對
    象時，發現被告曾以0000000000號行動電話撥打上開詐騙集
    團刊登之廣告電話0000000000，經聯絡被告到案制作筆錄在
    卷等情，有刑事局中部打擊犯罪中心所開具之證明書、經聯
    絡被告到案後制作之警詢筆錄、上開行動電話通聯紀錄在卷
    可查，經核與被告於原審提出之自由時報求職廣告（見原審
    卷第17頁）所載之內容：「國際物流中心徵工作伙伴、薪優
    日領，0000000000」  相符，堪認被告所辯非虛。而蔡皓儒
    等人業因上開犯行及其他詐騙行為，經臺灣臺中地方法檢察
    署檢察官提起公訴，有該署97年度偵字第245421號起訴書在
    案可查，起訴書內所載上開詐騙集團騙取被害人存摺、提款
    卡之方式，與被告所辯相符，況被告並未以交付存摺、提款
    卡之方式自上開詐騙集團取得任何利益，雖上開詐騙集團騙
    取存摺之方式，一般有理智之正常成年人尚難相信，惟被告
    智識不高，且經濟情況不佳，上開詐騙集團利用被告急於獲
    得工作機會之心理，以日薪2000元之高薪誘之，被告始因此
    受騙。依上所述，被告係為取得工作機會而交付上開存摺、
    提款卡，並非基於幫助上開詐欺集團詐欺之故意而交付，自
    難認被告有何幫且詐欺取財犯行。
五、原審不察，誤為被告有罪判決，即有違誤，被告上訴否認犯
    罪，並提出事證，證明其所辯非虛，為有理由，應由本院將
    原審判決加以撤銷改判，並為被告無罪之諭知，以免冤抑。
據上論斷，應依刑事訴訟法第369條第1項前段、第364條、第301
條第1項前段，判決如主文。
本案經檢察官劉靜婉到庭執行職務。
中    華    民    國    98    年    6    月    23    日
            刑事第十六庭審判長法  官  溫耀源
                              法  官  許增男
                              法  官  王敏慧
以上正本證明與原本無異。
不得上訴。
                              書記官  丁淑蘭
中    華    民    國    98    年    6     月    23    日
附表：
 ┌──┬────┬──────────┬───────┬────┐
 │編號│被 害 人│ 詐 欺 手 段        │匯款時間、地點│詐欺金額│
 │    │        │                    │              │（新臺幣│
 │    │        │                    │              │）      │
 ├──┼────┼──────────┼───────┼────┤
 │ 1  │甲○○  │撥打電話予甲○○，佯│97年8月22日19 │2萬9983 │
 │    │        │稱因其先前於博客來網│時41分許，於嘉│元。    │
 │    │        │站買書，因超商刷錯條│義縣中埔鄉中華│        │
 │    │        │碼會導致分24期扣款，│路889號郵局之 │        │
 │    │        │故需前往郵局提款機操│提款機。      │        │
 │    │        │作取消分期。        │              │        │
 ├──┼────┼──────────┼───────┼────┤
 │ 2  │鐘國賓  │撥打電話予鐘國賓，佯│97年8月22日21 │2萬9983 │
 │    │        │稱華南銀行客服人員，│時42分許，於雲│元。    │
 │    │        │因其先前購物需取消分│林縣虎尾鎮圓環│        │
 │    │        │期付款，故需前往提款│合作金庫銀行之│        │
 │    │        │機操作。            │提款機。      │        │
 ├──┼────┼──────────┼───────┼────┤
 │ 3  │丙○○  │撥打電話予丙○○，佯│97年8月22日22 │2萬9983 │
 │    │        │稱因其先前於博客來網│時11分，於彰化│元。    │
 │    │        │路書店購買書籍，因操│市○○路之彰化│        │
 │    │        │作錯誤將每個月扣款當│銀行之提款機。│        │
 │    │        │初匯款之375元，故需 │              │        │
 │    │        │前往郵局提款機操作。│              │        │
 └──┴────┴──────────┴───────┴────┘


司法院資訊處製作；財團法人民間司法改革基金會備份。
